臺灣臺北地方法院民事裁定  
111年度補字第2444號
原      告  林鷺    
被      告  戴小文  
上列當事人間請求遷讓房屋等事件，本院裁定如下：
    主  文
原告應於本裁定送達後五日內，補繳裁判費新臺幣壹仟元，逾期
不繳，即駁回其訴。
    理  由
一、按提起民事訴訟，應依民事訴訟法規定繳納裁判費，此為必
    須具備之程式。又原告之訴，有起訴不合程式或不備其他要
    件之情形，法院應以裁定駁回之，但其情形可以補正者，審
    判長應定期間命其補正，民事訴訟法第249條第1項但書第6
    款定有明文。又訴訟標的之價額，由法院核定；核定訴訟標
    的之價額，以起訴時之交易價額為準，無交易價額者，以原
    告就訴訟標的所有之利益為準；法院因核定訴訟標的之價額
    ，得依職權調查證據，民事訴訟法第77之1條第1項、第2項
    、第3項亦有規定。另按出租人對於承租人之租賃物返還請
    求權，係以該物永久的占有之回復為標的，以此項請求權為
    訴訟標的時，其價額固應以該物之價額為準，若承租人對於
    出租人之租賃物交付請求權，則以該物一時的占有使用為標
    的，以此項請求權為訴訟標的時，其價額應以租賃權之價額
    為準，並有最高法院73年台抗字第297號判決要旨可參。準
    此，房屋轉租人請求次承租人返還租賃物之情形，即非如屋
    主即所有權人以永久占有之回復為標的，而是以該屋一時占
    有使用權利為標的，其價額應為轉租人使用房屋之利益。
二、本件原告起訴未繳納裁判費，起訴並不合法，但可以補正。
    經查，原告主張其將承租之房屋劃分隔間，分租予四人，被
    告租用其中之302室（一床位）；原告承租之租金為每月新
    臺幣（下同）11,000元，租期至民國113年12月10日屆至，
    而分租給被告之租金為每月4,300元，沒有約定租到何時，
    有約定房子要拆時，被告就要搬離等語，有原告起訴狀及本
    院111年11月17日公務電話紀錄可稽，堪認原告僅為轉租人
    ，並非屋主。依上揭說明，原告請求返還租賃物之標的，即
    該屋一時占有使用權利，本件訴訟標的價額應以原告承租利
    益再按回復為未轉租之期間與分租被告比例定之，核為69,4
    83元，計算式：原告每月租金11,000元×原告起訴日111年11
    月2日至自己租約屆至日113年12月10日即（25+8/30）個月
    月×分租給被告比例即（1/4）=69,483元，應徵收第一審裁
    判費1,000元，茲依民事訴訟法第249條第1項但書之規定，
    限原告於收受本裁定送達5日內補繳1,000元，逾期不繳，即
    駁回其訴。
三、依民事訴訟法第249條第1項但書，裁定如主文。
中　　華　　民　　國　　111 　年　　11　　月　　18　　日
                  民事第五庭    法　官　林修平
以上正本係照原本作成。
如不服本裁定關於核定訴訟標的價額部分，應於送達後十日內向
本院提出抗告狀，並繳納抗告費新臺幣一千元；其餘關於命補繳
裁判費部分，不得抗告。
中　　華　　民　　國　　111 　年　　11　　月　　18　　日
                                書記官  宇美璇